【裁判字號】    91,上訴,615
【裁判日期】    920114
【裁判案由】    懲治盜匪條例等
【裁判全文】
臺灣高等法院臺中分院刑事判決                    九十一年度上訴字第六一五號
    上  訴  人
    即  被  告  己○○  男二十.
    上  訴  人
    即  被  告  辛○○  男二十.
                        住臺中.
                        現羈押於臺灣臺中看守所
                        身分證.
    指定辯護人  本院公設辯護人  乙○○
右上訴人因懲治盜匪條例等案件，不服臺灣臺中地方法院九十年度訴字第二八四三號
中華民國九十一年三月二十七日第一審判決（起訴案號：臺灣臺中地方法院檢察署九
十年度偵字第一九０九八號，移送併案審理案號：九十一年度偵字第一七四七號），
提起上訴，本院判決如左：
    主      文
原判決撤銷。
己○○共同意圖為自己不法之所有，攜帶兇器搶奪他人之動產，處有期徒刑壹年壹月
，扣案之黑色金屬玩具手槍壹支、子彈彈殼參顆沒收；又共同連續意圖為自己不法之
所有，攜帶兇器以強暴，至使不能抗拒，而使他人交付其物，處有期徒刑柒年伍月，
扣案之黑色金屬玩具手槍壹支、子彈彈殼參顆沒收；應執行有期徒刑捌年肆月，扣案
之黑色金屬玩具手槍壹支、子彈彈殼參顆沒收。
辛○○共同意圖為自己不法之所有，攜帶兇器搶奪他人之動產，處有期徒刑壹年壹月
，扣案之黑色金屬玩具手槍壹支、子彈彈殼參顆沒收；又共同連續意圖為自己不法之
所有，攜帶兇器以強暴，至使不能抗拒，而使他人交付其物，處有期徒刑柒年參月，
扣案之黑色金屬玩具手槍壹支、子彈彈殼參顆沒收；應執行有期徒刑捌年貳月，扣案
之黑色金屬玩具手槍壹支、子彈彈殼參顆沒收。
    事      實
一、己○○、辛○○經濟狀況不佳，二人於民國（下同）九十年十月初某日，共謀強
    取他人之財物，得有現金二人即平分，如取得行動電話則變賣後再平分所得之價
    金。謀議既定，即由己○○提供其所有，足以對人之身體安全產生危害之黑色金
    屬玩具手槍一支、子彈彈殼三顆（經鑑驗均不具殺傷力），充作犯罪工具。嗣即
    共同意圖為自己不法之所有，於九十年十月二十日十三時三十分許，在臺中縣大
    里市○○路與益民路口，由己○○與辛○○共乘機車，將姓名、年籍不詳之成年
    男子攔下，以認人為由，要求提出證件，且將腰際之手槍露出，該名男子誤以為
    己○○、辛○○為員警，己○○先佯稱欲查看該名男子行動電話內之電話簿以查
    知其身分，該名男子因而拿出其所有之ＮＯＫＩＡ廠牌三三一○型之行動電話一
    支，己○○、辛○○趁該名男子不及防備之際，奪取該行動電話騎乘機車逃逸。
二、己○○、辛○○另基於共同意圖為自己不法之所有之概括犯意聯絡，持上述黑色
    金屬玩具手槍及子彈彈殼，為下列強盜行為：
  (一)九十年十月十二日二十二時三十分許，在臺中縣潭子鄉○○路與三社路口，己○○、辛○○共乘車牌號碼ＮＲＥ－○八七號重型機車（未懸掛車牌，係不知情之
    王聖博所有，交予辛○○保管），將當時分別騎乘二部機車之蔡君國、林昌駿、
    邱秉鋐攔下，己○○要求蔡君國告知所騎乘機車之車主身分證號碼，蔡君國因無
    法聯絡到車主，己○○、辛○○稱要用機車搭載蔡君國前去打電話，為林昌駿、
    邱秉鋐阻止，己○○因而拿出上開玩具手槍一把指向蔡君國、林昌駿、邱秉鋐，
    辛○○並將蔡君國、林昌駿、邱秉鋐拉至田裡，己○○再將手槍交予辛○○，辛○○以槍托毆打蔡君國、林昌駿、邱秉鋐等人之背部（未成傷），並嚇令渠等將
    身上之財物交出，以此方法至使蔡君國、林昌駿、邱秉鋐三人不能抗拒，蔡君國
    交付一千五百元、電話號碼0000000000號，序號000000000
    00000號之ＮＯＫＩＡ廠牌行動電話一支，林昌駿交付四百元，邱秉鋐交付
    電話號碼0000000000號ＮＯＫＩＡ廠牌三三一○型行動電話一支。
  (二)九十年十月十四日凌晨一時許，在臺中市○○路「都會公園」旁，己○○、辛○○駕駛車牌號碼不詳之紫色三菱廠牌自用小客車一部，先向余書宏、葉聖龍、陳
    典男、林柏成、潘涵鑫、廖顯仁問稱，渠等是否有打其弟弟，辛○○隨即自腰際
    取出前揭手槍，令余書宏等人拿出證件，並取下余書宏等人機車鑰匙，命余書宏
    等人一次二人輪流進入車內，己○○在車內令渠等將身上財物交出，辛○○則在
    車外看管其他四人，至使余書宏等六人不能抗拒，余書宏交付二千二百元、序號
    00000000000000號ＮＯＫＩＡ廠牌三三一○型行動電話一支、陳
    典男交付ＮＯＫＩＡ廠牌八二五○型行動電話一支、林柏成交付四元、ＮＯＫＩ
    Ａ八二一○型行動電話一支、潘涵鑫交付一百元、ＭＯＴＯＲＯＬＡＶ八○八八
    型行動電話一支、廖顯仁交付一千三百元，得手後己○○、辛○○為防余書宏等
    人追趕，並將原先取自余書宏等人之機車鑰匙帶走，另再基於剝奪人行動自由之
    犯意，押陳典男上車行駛約二百公尺後，才讓陳典男下車，以此方式剝奪陳典男
    之行動自由。
  (三)九十年十月十四日凌晨二時許，在臺中市○○○街與大墩路口，己○○、辛○○
    與壬○○（幫助妨害自由部分，另案起訴審理）共同駕駛壬○○所有Ｘ九－四○
    三六號綠色三菱自用小客車（未懸掛車牌），見丙○○與三名姓名、年籍不詳之
    成年男子站在路旁，己○○、辛○○即下車，壬○○留在車上，由己○○先問丙○○等人是否為「阿忠」，並要求渠等將身分證件拿出，其中僅一名不詳姓名者
    提出證件，己○○、辛○○即基於共同之犯意連絡，喝令丙○○及另二名不詳姓
    名者搭乘該自用小客車，壬○○則基於幫助妨害自由之犯意，提供車輛供己○○
    、辛○○使用，並下車在該處等候，丙○○等人因誤認己○○、辛○○為員警，
    故坐上該車，由辛○○駕車至二百公尺外之臺中向上路巨蛋球場預定地，己○○
    再將丙○○三人叫出車外，問渠等何人為「阿忠」，己○○並掏出上開手槍，抵
    住丙○○之腰部，至使丙○○等人不能抗拒，因該二名男子身上並無財物，己○○僅自丙○○身上取走序號000000000000000號ＭＯＴＯＲＯＬ
    ＡＶ八○八八型行動電話一支。
  (四)九十年十月二十日十三時許，在臺中縣大里市○○路與大明路口（大買家購物中
    心前），己○○、辛○○將丁○○、王家麟攔下，以要認人為由，令王家麟出示
    身分證，因王家麟未帶證件，復要求查看王家麟所騎乘之機車置物箱，並令丁○○將皮包及行動電話拿出，以便查看身分。嗣丁○○查覺有異，欲將所有物品取
    回，己○○即將腰際之手槍亮出，以此方法至使丁○○不能抗拒，由己○○自該
    皮包內取走一千元及電話號碼0000000000號，序號00000000
    0000000號ＮＯＫＩＡ三三一○型行動電話一支，並嚇令丁○○不得靠近
    ，否則要毆打丁○○，丁○○不從而走近己○○，辛○○即以手勾住丁○○之頸
    部，再毆打丁○○之腹部一下（未成傷）後，己○○、辛○○始離去。
  (五)九十年十月二十日十六時三十分許，在臺中市○○路與五常路口之某家泡沬紅茶
    店旁，己○○、辛○○將癸○○、庚○○攔下，自稱自己是員警，而冒充警員行
    使盤問之職權，向癸○○、庚○○二人盤問稱是否有吸毒，要帶同驗尿，己○○
    、辛○○將癸○○、庚○○二人分別帶開，問渠等是否曾得罪他人，並要求提出
    證件，癸○○、庚○○因認己○○、辛○○二人為員警，癸○○即拿出證件、五
    百元及ＮＯＫＩＡ八八五○型號之行動電話一支，庚○○則拿出證件及五千元置
    於桌面，己○○、辛○○再要求癸○○、庚○○打電話叫朋友出來解決事情，癸○○、庚○○見情形有異，欲取回上開物品時，己○○即拿出上開手槍，並拉手
    槍之滑套，以此方法至使癸○○、庚○○不能抗拒，而取走癸○○所有之五百元
    、ＮＯＫＩＡ八八五○型號之行動電話一支，及庚○○所有之五千元。
四、嗣於九十年十月二十日十六時四十五分許，在臺中市○○路篤行國小前，因己○○、辛○○二人騎乘未懸掛車牌之前開機車，經警察攔檢盤查後而查獲上情，並
    扣得犯罪所得之現金五千五百元（已發還癸○○、庚○○）、行動電話三支（分
    別為癸○○、丁○○領回，僅餘一支）、及己○○所有供犯罪所用之黑色金屬玩
    具手槍一支、子彈彈殼三顆，辛○○並主動交出其強盜所得而置於家中之行動電
    話一支（業由余書宏領回）。
五、案經臺中市警察局第一分局報請臺灣臺中地方法院檢察署檢察官偵查起訴，及內
    政部警政署臺中港務警察所報請同署檢察官移送併案審理（前記二之(三)部分）。
    理      由
一、訊之上訴人即被告（下稱被告）己○○、辛○○均不否認因經濟狀況不佳，而共
    謀強取他人之財物，由被告己○○提供其所有之黑色金屬玩具手槍、子彈彈殼，
    於前記時間、地點，取不詳姓名被害人（事實欄一）、被害人蔡君國、林昌駿、
    邱秉鋐（事實欄二之(一)）、余書宏、林柏成、潘涵鑫、廖顯仁（事實欄二之(二)）
    、丙○○（事實欄二之(三)）、丁○○（事實欄二之(四)）、庚○○及癸○○（事實
    欄二之(五)）等人前記財物之事實（見本院卷第六九頁至第七六頁、第八三頁至第
    九一頁），惟均辯稱：不曾冒充警察（本院卷第二四五頁），且未傷害被害人蔡
    君國、林昌駿及邱秉鋐（事實欄二之(一)，本院卷八四頁），載走被害人陳典男是
    要將機車鑰匙還給他（事實欄二之(二)，本院卷第八五頁），並未動手打丁○○（
    事實欄二之(四)，本院卷第八九頁），未對被害人癸○○、庚○○二人冒充是警察
    （事實欄二之(五)，本院卷第九十頁）云云。
二、經查：
  (一)犯罪事實欄一部分：
    該部分事實已據被告二人自白不諱，互核相符，並有扣案查無被害人資料之行動
    電話一支可資佐證（一九０九八號偵查卷二０七頁），足認被告之自白與事實相
    符。
  (二)犯罪事實欄二之(一)部分：
    被告二人如何於九十年十月十二日二十二時三十分許，共乘機車在臺中縣潭子鄉
    ○○路與三社路口，將被害人蔡君國、林昌駿、邱秉鋐等三人攔下，由己○○持
    玩具手槍一把指向蔡君國、林昌駿、邱秉鋐，使蔡君國等三人不能抗拒，而交付
    現金及行動電話等各節，已據被害人蔡君國、林昌駿、邱秉鋐於警訊中指述甚詳
    （一九０九八號偵查卷第一六二頁、第一六四頁、第一六六頁），而被告辛○○
    確出手打被害人，亦據被害人蔡君國於原審法院證稱：「當天：：：被告二人就
    騎機車過來，跟我們說有事情要問我們，：：：，己○○問我騎的那台機車有無
    證件，他說那台機車很像他朋友的車，我告訴他這台機車是我舅舅的，他要我打
    電話給我舅舅，：：：，我有打電話但我沒有打通，己○○叫辛○○帶我到另外
    的地方去打電話，我朋友邱秉鋐說查機車沒有必要把人帶走，己○○對邱秉鋐說
    這件事關你什麼事，然後就把放在腰際的槍整把拿出來，辛○○本來在機車上面
    ，然後辛○○就下車，把我們三人拉到田裡去，己○○把槍拿出來的時候用槍指
    著我們三人，辛○○把我們拉到田裡去時，己○○就把槍拿給辛○○，辛○○用
    槍打我們三人，他是用槍托打我們的背部，被打幾下我忘記了：：：」等語甚明
    （原審卷第六八頁），足認被告等所辯未曾毆打被害人蔡君國等人一節，不足採
    信。
  (三)犯罪事實欄二之(二)部分：
    九十年十月十四日凌晨一時許，被告二人如何在臺中市○○路「都會公園」旁，
    駕駛不詳車號之自用小客車一部，先向被害人等問稱是否有打其弟弟，旋並取出
    前揭手槍，嚇令被害人輪流進入車內將身上財物交出，並將告訴人之機車鑰匙取
    走，另再押陳典男上車行駛約二百公尺後，才讓陳典男下車等各節，除據被害人
    余書宏、葉聖龍、陳典男、林柏成、潘涵鑫、廖顯仁於警訊時指述甚詳（偵查卷
    第一六八、一七０、一七二、一七四、一七六、一七八頁），並有告訴人余書宏
    領回其遭強盜之行動電話所出具之贓物認領保管收據在卷可稽（偵查卷第一０八
    頁），再者，被告雖辯稱載走陳典男是為還鑰匙云云，惟還鑰匙儘可當場為之，
    本無須費事將陳典男載到他處才還，由此參照被害人余書宏於原審法院審理時陳
    稱：「：：：被告二人一開始向我們問話，叫我們把證件拿出來的時候，就把機
    車鑰匙取走，他們載走陳典男開一段路後，因為我們所在位置是在山坡頂上，他
    們把陳典男載至山坡底下，讓他自已走回來」等語（原審卷第二一二頁），顯見
    被告係為避免被害人余書宏等人追至，故將被害人之機車鑰匙取走，並強押被害
    人陳典男搭乘被告之車輛，以此剝奪被害人陳典男之行動自由，被告上開辯解係
    屬卸責之詞，亦不足採。
  (四)犯罪事實欄二之(三)部分：
    前記事實，已據被害人丙○○於警訊及偵查中指述甚詳（原審卷第一一六頁、一
    七四七號偵查卷第六一頁、六二頁），除與被告自白之情節相符，並經另案被告
    壬○○證述屬實（一七四七號偵查卷第十六頁），此外被告己○○將取得之行動
    電話賣給經營全民開講通訊行之陳怡聰，亦經陳怡聰於警訊時證述明確（一七四
    七號偵查卷第三五頁），復有被害人丙○○取回其遭強盜之行動電話所出具之領
    據在卷可稽（原審卷第一二一頁、一七四七號偵查卷第二四頁），事證至明，被
    告此部分犯行亦堪認定。
  (五)犯罪事實欄二之(四)部分：
    被害人丁○○、王家麟遭攔下後，被告己○○、辛○○如何以要認人為由，令王
    家麟出示身分證，嗣並令丁○○將皮包及行動電話拿出，以便查看身分，經丁○○發覺有異，欲將所有物品取回時，己○○即將腰際之手槍亮出，以此方法至使
    丁○○不能抗拒，取得丁○○之行動電話等財物等各節，亦經被害人丁○○指述
    甚詳（一九０九八號偵查卷第六七頁、原審卷第六六頁、六七頁、本院卷第一０
    一頁、一０二頁），並有被害人丁○○領回行動電話所出具之領據在卷可稽（一
    九０九八號偵查卷第一一０頁），且被害人丁○○於原審法院審理時就其確遭毆
    打等情亦指證歷歷（原審卷第六六頁、六七頁），被告空言否認毆打丁○○云云
    ，亦難採信。
  (六)犯罪事實欄二之(五)部分：
    被告如何於九十年十月二十日十六時三十分許，在臺中市○○路與五常路口之某
    家泡沬紅茶店旁，將癸○○、庚○○攔下，自稱為員警，問癸○○、庚○○二人
    是否有吸毒，並要求帶同驗尿，並叫癸○○及庚○○提出證件，嗣己○○即拿出
    上開手槍，並拉手槍之滑套，以此方法至使癸○○、庚○○不能抗拒，而取走被
    害人癸○○等之財物等各節，亦經被害人癸○○、庚○○指訴甚詳（一九０九八
    號偵查卷第二十頁、二十二頁、一百三十四頁、本院卷第一０三頁），並有被害
    人癸○○領回行動電話，及被害人領回其遭強盜之現金所具的領據在卷可稽（一
    九０九八號偵查卷第三十頁、第三十一頁），被告空言否認冒充警員，亦屬卸責
    之詞。
  (七)綜合前述，被告所辯均不足採信，犯行均堪認定。
三、被告己○○、辛○○持以犯案之扣案黑色金屬玩具手槍一支、子彈彈殼三顆，經
    內政部警政署刑事警察局鑑驗結果，認改造手槍壹枝，係仿ＳＩＧＳＡＵＥＲ廠
    Ｐ２２０型半自動手槍製造之金屬玩具手槍，未發現有改造情形，槍管內具阻鐵
    ，無法供發射彈丸使用，不具殺傷力，而送鑑定之改造子彈三顆，則係玩具金屬
    彈殼，有該局九十年十一月十三日刑鑑字第二○六七七三號鑑驗通知書一件附卷
    可稽（一九０九八號偵查卷第一三八頁），雖上開玩具手槍、子彈不具殺傷力，
    惟該扣案玩具手槍為鐵製，質地沉重，客觀上足以對人之生命、身體、安全構成
    威脅，具有危險性，自可充作凶器使用。再者扣案手槍為鐵製，質地沈重，外觀
    酷似真槍，被告等持之毆打被害人（事實欄二之(一)）、嚇令被害人交出財物（事
    實欄二之(二)）、抵住被害人（事實欄二之(三)）、亮槍取走財物（事實欄二之(四)）
    、取出槍並拉滑套，而取走財物（事實欄二之(五)），自均足以致使被害人無法抗
    拒。再者，被告等於強盜之際，同時剝奪被害人之行動自由、使人行無義務之事
    ，實均係強暴方法之實施，不另論妨害自由罪。被告等攜帶槍枝向被害人盤問身
    分之際，雖有使人誤為警員行使職權之虞，惟除事實欄二之(五)所示，被告等曾於
    行為時向被害人癸○○、庚○○自稱是員警外，亦難因被害人有所誤認，即令被
    告負刑法第一百五十八條第一項之僭行公務員職權罪。此外，被告己○○、辛○○強盜行為後，懲治盜匪條例於九十一年一月三十日經總統公布廢止，同時公布
    修正刑法第三百三十條，而於同年二月一日生效，被告行為時廢止前之懲治盜匪
    條例第五條第一項規定：「有左列行為之一者，處無期徒刑或七年以上有期徒刑
    ：一、意圖為自己或第三人不法所有，以強暴、脅迫、藥劑、催眠術或他法，致
    使不能抗拒而取他人之物或使其交付者：：：」，裁判時修正後之刑法第三百三
    十條第一項規定：「犯強盜罪而有第三百二十一條第一項各款情形之一者，處七
    年以上有期徒刑」，兩相比較，自以裁判時修正後之現行刑法之規定對被告有利
    ，被告己○○、辛○○持有兇器強盜部分，應依刑法第二條第一項前段之規定，
    適用修正後刑法之規定對被告論科；核被告所為：
  (一)事實欄一部分：係犯刑法第三百二十六條第一項之加重搶奪罪（公訴人並將本件
    誤為起訴書附表一編號三、編號八兩件，又公訴人認此部分被告另涉刑法第三百
    零四條之強制罪嫌，惟被害人既係因誤認被告為警員而提出行動電話供查證，尚
    難認被告有何施強暴脅迫之行為，爰不另為無罪之諭知，附此說明）。
  (二)事實欄二之(一)部分：係犯刑法第三百三十條第一項之加重強盜罪。
  (三)事實欄二之(二)部分：係犯刑法第三百三十條第一項之加重強盜罪、刑法第三百零
    二條第一項之剝奪行動自由罪（公訴人漏未論列）。
  (四)事實欄二之(三)部分：係犯刑法第三百三十條第一項之加重強盜罪。
  (五)事實欄二之(四)部分：係犯刑法第三百三十條第一項之加重強盜罪（被告於強盜之
    際，同時使人行無義務之事，亦係強暴方法之實施，不另論罪，公訴人認被告係
    犯刑法第三百二十九條之準強盜罪，實有未洽，且此部分起訴之事實與加重強盜
    之社會基本事實雖非同一，而不能變更起訴法條，惟與起訴並諭知罪刑部分有裁
    判上一罪關係，仍應併予審判）。
  (六)事實欄二之(五)部分：係犯刑法第三百三十條第一項之加重強盜罪、刑法第一百五
    十八條第一項之僭行公務員職權罪（公訴人漏列刑法第一百五十八條第一項，且
    被告於強盜之際，同時使人行無義務之事，亦係強暴方法之實施，不另論罪，公
    訴人贅引刑法第三百零四條第一項，再公訴人認被告係犯刑法第三百二十九條之
    準強盜罪，亦有未洽，此部分與加重強盜之社會基本事實雖非同一，而不能變更
    起訴法條，惟與起訴並諭知罪刑部分有裁判上一罪關係，仍應併予審判）。
  (七)被告己○○、辛○○間，就前述所犯各罪，有犯意之聯絡，行為之分擔，均為共
    同正犯。被告二人就事實欄二之(一)以一個加重強盜行為，同時侵害被害人蔡君國
    、林昌駿、邱秉鋐；就事實欄二之(二)以一個加重強盜行為，同時侵害被害人余書
    宏、葉聖龍、陳典男、林柏成、潘涵鑫、廖顯仁；就事實欄二之(三)以一加重強盜
    行為，同時侵害被害人丙○○及另二名不詳姓名、年籍之成年男子；就事實欄二
    (四)以一加重強盜之行為，同時侵害被害人丁○○、王家麟；就事實欄二之(五)以一
    加重強盜之行為，同時侵害被害人癸○○、庚○○，均為同種想像競合，應從一
    重之加重強盜罪處斷。被告己○○、辛○○前後多次加重強盜行為，時間緊接，
    所犯罪名相同，顯係出於概括之犯意為之，為連續犯，爰依刑法第五十六條之規
    定，論以一重之攜帶兇器以強暴至使不能抗拒，而使他人交付其物罪，並加重其
    刑。被告己○○、辛○○所犯加重強盜罪與剝奪人之行動自由罪，及僭行公務員
    職權三罪間，有方法結果之牽連關係，為牽連犯，應從一重之加重強盜罪處斷，
    所犯加重搶奪罪與加重強盜二罪間，犯意各別、罪質各異，行為互殊，犯罪構成
    要件不同，應分論併罰，被告辛○○辯稱所犯搶奪與強盜各行為均基於概括之犯
    意反覆為之，應依連續犯論處云云（本院卷第五十二頁），自不足採。
四、事實欄二之(三)部分，雖未據公訴人起訴，惟此部分與上開已起訴之加重強盜犯行
    間，有連續犯裁判上一罪之關係，本院自應予以裁判，附此敘明。
五、公訴意旨另以：
  (一)被告己○○、辛○○另涉有下列罪嫌：被告己○○意圖為自己不法之所有，於
    九十年九月二十四日凌晨二時許，在臺中市○○路與櫻花路口騎乘機車一台，攔
    下被害人戊○○，露出置於右腰際之手槍，命戊○○拿出證件，使戊○○誤以為
    被告己○○係便依刑警，而動手搜查戊○○之置物箱，趁戊○○不備之際，搶奪
    被害人之皮包後逃逸，因認被告己○○此部分另牽連觸犯刑法第三百零四條之強
    制罪、第三百二十六條之加重搶奪罪。於九十年十月十九日五時許，被告二人
    基於共同之犯意連絡，在臺中市○○路與南京路口共同騎乘機車，以問路為由將
    甲○○攔下，由被告己○○下車後先將甲○○之機車熄火，並由己○○趁甲○○
    錯愕之際，動手搜索甲○○並自其身上取得現金八百元，得款後騎乘機車逃逸，
    因認被告己○○、辛○○係牽連觸犯刑法第三百零四條之強制罪、刑法第三百二
    十六條之加重搶奪罪。被告己○○、辛○○於九十年十月十五日三時許，在臺
    中市○○路與忠明南路口（忠明南路地下道），共乘機車攔下陳祖泉所騎之機車
    ，由被告辛○○從右腰際拿出一把手槍，作勢欲毆打陳祖泉，使陳祖泉不能抗拒
    ，辛○○即自陳祖泉身上取走八千元、機車鑰匙一支等物，因認被告己○○、辛○○此部分係犯廢止前懲治盜匪條例第五條第一項第一款之強盜罪。
  (二)公訴人認被告己○○、辛○○另涉有上開罪嫌，係以下列各點為依據：右開犯
    罪事實，分別據被害人戊○○、甲○○及陳祖泉於警訊及偵查中指證明確。上
    開犯罪行為之手段與被告己○○、辛○○其他犯罪行為之犯罪型態相近。惟訊之
    被告己○○、辛○○則均堅決否認。經查：被告己○○、辛○○之前開犯罪行為
    ，除被害人戊○○、甲○○及陳祖泉之指訴外，別無其他證據可資佐證，雖犯罪
    行為態樣相近，無法遽認均係被告所為；而被害人戊○○、甲○○、陳祖泉雖於
    警訊中均指稱被告己○○、辛○○行搶，被害人陳祖泉於九十年十月二十五日指
    認被告己○○、辛○○，係由警員提供照片供指認（一九０九八號偵查卷第一０
    六頁背面），而影響指認之因素，除被指認人之五官外，實際身高亦屬重要之因
    素，單憑照片，實難期指認正確。又被害人戊○○雖於警訊中指稱：「當時己○○有與我正面相對，且又有二、三分鐘之久，所以我確認無誤」等語（一九０九
    八號偵查卷第二十四頁背面），於原審指稱：「因為當時我與他面對面，而且時
    間也算滿長的，大約五到十分鐘：：：」（原審卷第一八六頁）等語已屬不符，
    嗣於本院調查中，被害人戊○○又指稱：「：：：他（指行搶之人）開口要我停
    下來，我只看到他當時戴白色半罩式的安全帽，衣著為何，我已經不記得了，：
    ：：我有看到他的五官，當時我是與他面對面，當時他戴著安全帽，我只看到他
    眉毛、眼睛、鼻子、嘴巴以下，沒有看到他的頭髮。他確切的五官我無法確定，
    因為當時是凌晨時分，當時案發地點沒有燈，他的身材大約一百六十幾公分左右
    ，我是一百六十八公分，搶我的人身高跟我差不多」等語，非僅與被告己○○之
    實際身高不盡相符，復明確陳稱當時因燈光之關係，其無法看清楚行搶之人之五
    官，無法確認行搶之人即為被告己○○。另被害人甲○○於警訊時堅稱行搶之人
    即為被告己○○、辛○○二人（公訴人起訴時亦認被告己○○、辛○○二人行搶
    ，原審則認定係被告己○○與不詳姓名人行搶），稱：「當時被搶時，我清清楚
    楚的看到他二人臉孔，所以我能夠明確指認就是他們二人無誤」等語，惟於偵查
    中則稱：「我確定己○○是當初下車之人，辛○○是坐在車上戴安全帽我比較不
    清楚」（一九０九八號偵查卷一二四頁），前後所證亦有出入；另被害人陳祖泉
    於本院調查中在本院指認室指認被告二人時，業據陳明：「不是，印象中搶我的
    人比較魁武，當時搶我之二人，一人有戴眼鏡，另一人未戴眼鏡，站在編號三下
    方（未戴眼鏡者）（按指辛○○）身高有點像，但我確定不是這二人」等語（本
    院卷第二二五頁）。按被害人戊○○、甲○○、陳祖泉固然與被告己○○、辛○○均無嫌隙，雖無挾怨誣攀之理，惟可能的誤認實無法悉予排除。被害人戊○○
    、甲○○、陳祖泉均係在凌晨、上午時分驟遭人搶奪、強盜財物，倉促之間，衡
    情實難期待被害人明確記憶行搶之人之容貌（且五官相貌之記憶並不容易），單
    以被害人之指認作為認定犯罪事實之依據，本有誤認之高度危險性，況且被害人
    戊○○、陳祖泉已明確陳稱無法確認行搶之人為被告己○○、辛○○，被害人甲○○所述亦有瑕疵可指，實難僅以被害人戊○○、甲○○、陳祖泉單一之指訴，
    即令被告己○○、辛○○擔負各該部分之搶奪及強盜罪嫌，此外，復查無其他確
    切事證，足認被告己○○、辛○○確有此部分犯行，惟公訴意旨認此部分，與前
    述論罪科刑部分，有連續犯之一罪關係，爰不另為無罪之諭知。
六、原審對被告論罪科刑，雖非無見，惟上述被害人戊○○、甲○○、陳祖泉遭強盜
    、搶奪部分，不能證明被告犯罪，已如前述，此部分原審逕對被告論罪科刑，實
    難謂洽。被告上訴指摘原審判決不當，為有理由，應由本院撤銷原審判決改判。
    爰審酌被告二人年輕力壯，不思以自身之勞力獲取報酬，竟持玩具槍以搶奪、強
    盜他人財物，影響社會治安不輕，雖被告之行為對被害人財產上造成之損害非鉅
    ，但對被害人產生心理上之威脅實甚重大，及被告二人參與犯罪之程度等一切情
    狀，分別量處如主文第二項及第三項所示之刑，並定其應執行刑。扣案黑色金屬
    玩具之手槍一支、子彈彈殼三顆，為被告己○○所有，供被告二人犯罪所用之物
    ，業據被告二人陳明在卷，依刑法第三十八條第一項第二款，宣告沒收。
七、據上論結，應依刑事訴訟法第三百六十九條第一項前段、第三百六十四條、第二
    百九十九條第一項前段、刑法第二十八條、第二條第一項前段、第三百二十六條
    第一項、第三十八條第一項第二款、第五十五條、第五十六條、第三百三十條第
    一項、第一百五十八條第一項、第三百零二條第一項、第五十一條第五款，判決
    如主文。
本案經檢察官子○○到庭執行職務。
中        華        民        國  九 十 二  年     一     月    十四    日
                                  臺灣高等法院臺中分院刑事第十庭
                                        審判長法  官  林  照  明
                                              法  官  蔡  名  曜
                                              法  官  王      銘
右正本證明與原本無異。
如不服本判決應於收受送達後十日內向本院提出上訴書狀，其未敘述上訴之理由者並
得於提起上訴後十日內向本院補提理由書（均須按他造當事人之人數附繕本）。
                                              書記官  陳  妙  瑋
中        華        民        國  九 十 二  年     一     月    十七    日
                                                                        Ｒ


司法院資訊處製作；財團法人民間司法改革基金會備份。
